【裁判字號】    89,上易,410
【裁判日期】    890410
【裁判案由】    傷害
【裁判全文】
臺灣高等法院刑事判決                            八十九年度上易字第四一號
    上  訴  人  臺灣士林地方法院檢察署檢察官
    上  訴  人
    被      告  丙○○
                丁○○
                庚○○
                甲○○
                乙○○○
身分證統一編號：Ｙ二二三.
    右五人共同
    選任辯護人  詹順發律師
右上訴人因被告傷害案件，不服臺灣士林地方法院八十八年度上易字第四一號，中
華民國八十八年十二月十六日第一審判決（起訴案號：臺灣士林地方法院檢察署八十
八年度偵字第七八六二、七八六三、七八六四、七八六五、七八六六號)）提起上訴
，本院判決如左：
    主  文
原判決撤銷。
丙○○、丁○○、庚○○共同傷害人之身體，丙○○、丁○○各處有期徒刑伍月，如
易科罰金，均以佰元折算壹日；庚○○處有期徒刑陸月，如易科罰金，均以佰元
折算壹日。
甲○○、乙○○○均無罪。
    事  實
一、庚○○曾有賭博罪及違反麻罪藥品管理條例等罪前科，分別經判處有期徒刑在案
    （非累犯）。丁○○為丙○○之胞弟，庚○○為彼等所僱用之雜工。丁○○娶戊○○之胞妹己○○為妻，丁○○為戊○○之妹婿。戊○○因聽己○○之陳述，認
    為丁○○經常於酒後以己○○之娘家吃伊十五萬元之喜餅一事侮辱己○○，遂於
    八十八年六月二十七日晚間七時許，前往台北市○○區○○路五二０號二樓丁○○住處，欲找丁○○理論，並大聲質問丁○○，當日其母親生日，為何丁○○未
    前往祝壽，且口氣惡劣，與丁○○發生口角，戊○○下樓準備離開，甫至一樓，
    丁○○竟與丙○○及庚○○共同基於傷害之故意，先由丙○○踹戊○○背後一下
    ，繼庚○○手持鐵棒毆打戊○○頭部，丁○○以電擊棒電擊並以防狼噴液噴灑戊○○，丙○○另以板凳毆打戊○○手部，致戊○○受有右前額撕裂傷長六公分、
    右眼眶瘀血傷三乘二公分、頸部擦傷兩道長七公分、右下背部擦傷二乘二公分、
    左下背部瘀血傷六乘四公分、右手小指近位指骨骨折、左膝擦傷二乘二公分、左
    肘灼傷十二乘四公分、左臂灼傷七乘四公分、左大腿瘀血傷八乘四公分及右前臂
    多處擦傷長八公分。
二、案經被害人戊○○訴請台灣士林地方法院檢察署檢察官偵查起訴。
    理  由
壹、被告丁○○、丙○○及庚○○部分
一、訊據被告丁○○、丙○○及庚○○均否認有右揭之犯行，被告丙○○辯稱：被告
    等均未毆打告訴人戊○○，不知道告訴人戊○○是如何受傷云云；被告庚○○辯
    稱：伊在現場，但沒有打人，不知道他們在吵什麼云云。被告丁○○辯稱：告訴
    人戊○○下樓後，伊聽到一聲響，伊下樓看，發現告訴人戊○○受傷，戊○○之
    傷，可能是因伊自己不小心跌倒的云云。惟查：前揭犯罪事實，業據告訴人戊○○迭於偵查及審理時指訴綦詳，核與證人己○○於偵查中所述情節大致符合，且
    有診斷書二紙附卷可稽，而診斷書所記載告訴人戊○○所受之撕裂傷、擦傷、瘀
    傷及骨折等傷勢亦與告訴人戊○○及證人己○○所指述之情節相符，且被告丙○○於偵查中自承：當天告訴人戊○○跟另一人自樓上下來，跟被告丁○○拉扯等
    語，足見被告丁○○、丙○○及庚○○等所辯，均係卸責之詞，不足採信，罪證
    明確，被告丁○○、丙○○及庚○○等之犯行應堪認定。
二、核被告丁○○、丙○○及庚○○所為，係犯刑法第二百七十七條第一項之傷害罪
    。又被告丁○○與告訴人戊○○間為二親等之旁系姻親，依家庭暴力防治法第三
    條第一款之規定，為家庭成員，丁○○前開傷害家庭成員之犯行，依同法第二條
    第二項規定，為家庭暴力罪。被告丁○○、丙○○及庚○○等有犯意之聯絡及行
    為之分擔，均為共同正犯。
三、原審據以論罪科刑，固非無見，惟查原判決認定被告甲○○、乙○○○為共同正
    犯，及被告庚○○之素行非佳如事實欄所述，竟與其餘二被告量處相同之刑罰，
    尚有未洽，被告丁○○、丙○○及庚○○等上訴否認犯罪，公訴人上訴指摘被告
    事後均無悔意，原判決量刑過輕，雖均無理由，惟原判決既有可議，自應由本院
    予以撤銷改判。爰審酌被告丁○○及丙○○等之素行尚可，被告庚○○曾有賭博
    罪及違反麻罪藥品管理條例等罪前科，分別經判處有期徒刑在案（非累犯），素
    行非佳，有本院被告全國前案紀錄表三件在卷可稽，犯罪時係受告訴人戊○○到
    家中與被告丁○○口角之刺激，及渠等犯罪之手段，傷害告訴人戊○○，致其手
    指骨骨折、身體多處撕裂傷、擦傷、瘀血傷，傷勢非輕暨被告丁○○、丙○○等
    不思親戚間應相互尊重、扶持、容忍，仗其人多之優勢，與告訴人戊○○原無仇
    恨，僅因細故即毆打告訴人，及其等犯罪後仍一意否認，犯罪後態度非佳等一切
    情狀，各量處如主文第二項所示之刑，並均諭知易科罰金之折算標準。
貳、被告甲○○、乙○○○部分
一、公訴意旨另以：被告甲○○、乙○○○為被告丁○○、丙○○之父、母，於前開
    被告丁○○、丙○○及庚○○傷害告訴人戊○○時，與被告丁○○竟、丙○○及
    庚○○共同基於傷害之故意，先由被告丙○○踹告訴人戊○○背後一下，繼被告
    庚○○手持鐵棒毆打告訴人戊○○頭部，被告甲○○命被告丁○○持電擊棒及防
    狼噴液等工具，毆打告訴人戊○○及證人己○○，被告乙○○○徒手拳打告訴人
    戊○○臉部，被告丁○○以電擊棒電擊並以防狼噴液噴灑告訴人戊○○，被告丙○○另以板凳毆打告訴人戊○○手部，致告訴人戊○○受有前揭傷，因認被告甲○○、乙○○○亦觸犯刑法第二百七十七條第一項之傷害罪嫌云云。
二、按所謂認定犯罪事實之證據，係指足以認定被告確有犯罪行為之積極證據而言，
    苟未能發現相當證據，或證據不足為不利於被告事實之認定時，即應為有利於被
    告之認定，更不必有何有利之證據，亦不能以推測或擬制之方法，以為裁判基礎
    （最高法院二十九年上字第三一０五號、四十年台上字第八六號、五十六年度台
    上字第八０七號判例意旨參照）。又告訴人之告訴，係以使被告受刑事追訴為目
    的，其指訴是否與事實相符，仍應調查其他證據，以資審認，必被害人所述被害
    情形，無瑕疵可擊，且就其他方面調查，與事實相符，始足據為有罪判決之基礎
    （最高法院五十二年臺上字第一三００號判例及八十一年度台上字第三五三九號
    判決意旨參照）。
三、訊據被告甲○○及乙○○○均堅決否認有右揭之犯行，被告甲○○辯稱：伊未毆
    打告訴人戊○○，不知道告訴人戊○○是如何受傷云云；被告乙○○○辯稱：沒
    有動手打人，伊不知情云云。經查公訴人指訴被告甲○○及乙○○○亦觸犯刑法
    第二百七十七條第一項之傷害罪嫌，不外以告訴人戊○○之指訴、證人己○○之
    供述，及有診斷書二紙附卷可稽，而診斷書所記載告訴人戊○○所受之撕裂傷、
    擦傷、瘀傷及骨折等傷勢亦與告訴人戊○○及證人己○○所指述之情節相符，且
    被告丙○○於偵查中自承：當天告訴人戊○○跟另一人自樓上下來，跟被告丁○○拉扯等語為其論據。惟查：被告甲○○及乙○○○為被告丁○○、丙○○之父
    、母，被告甲○○行動不便，此為告訴人戊○○及證人己○○於偵查中陳述在卷
    ，被告乙○○○則係一介弱女子，是被告甲○○、乙○○○如何與被告丁○○、
    丙○○及庚○○就傷害之犯行，有犯意之連絡及行為之分擔？雖告訴人戊○○及
    證人己○○於偵查中指陳：「甲○○（蘭）行動不便，沒有打我，但他（她）叫
    丁○○拿電擊棒打我及噴狼液噴我」，及「乙○○○是用手搥」等語。惟告訴人
    之告訴，係以使被告受刑事追訴為目的，其指訴是否與事實相符，仍應調查其他
    證據，以資審認，必被害人所述被害情形，無瑕疵可擊，且就其他方面調查，與
    事實相符，始足據為有罪判決之基礎，而本件被告甲○○及乙○○○涉嫌傷害部
    分，經查實僅有告訴人等之指訴而已，依前開說明，被告甲○○及乙○○○之犯
    罪尚屬不能證明，此外，又查無其他任何積極確切之事證足資證明其事，就被告
    甲○○及乙○○○部分應為其無罪之判決。
四、原審不察，遽為被告甲○○及乙○○○有罪之判決，尚有未洽，被告甲○○及乙○○○否認犯罪為有理由，公訴人上訴指摘原判決量刑過輕，為無理由，自應由
    本院予以撤銷改判。為被告甲○○及乙○○○無罪之諭知。
參、公訴意旨另以：被告等五人於同上之時、地傷害戊○○時，以相同之手法，傷害
    另告訴人己○○，因認被告等涉有同上之傷害罪嫌。按刑法第二百七十七條第一
    項之傷害罪，依同法第二百八十七條前段之規定，為告訴乃論之罪，被告五人此
    部分傷害罪嫌，業據己○○撤回告訴，有卷附之撤回狀可稽，因公訴人認此部分
    傷害罪嫌，與前開傷害戊○○部分，有連續犯裁判上一罪之關係，爰不另為無罪
    之諭知，併此敘明。
據上論斷，應依刑事訴訟法第三百六十八條、第三百六十九條第一項前段、第三百六
十四條、第二百九十九條第一項前段、第三百零一條第一項，刑法第二十八條、第二
百七十七條第一項、第四十一條，罰金罰鍰提高標準條例第一條前段、第二條，判決
如主文。本案經檢察官沈世箴到庭執行職務。
中    華    民    國    八十九    年      四        月        十        日
                              臺灣高等法院刑事第二十一庭
                                  審判長法  官
                                        法  官
                                        法  官
不得上訴
附錄本案論罪科刑法條全文
刑法第二百七十七條第一項：
  傷害人之身體或健康者，處三年以下有期徒刑，拘役或一千元以下罰金。


司法院資訊處製作；財團法人民間司法改革基金會備份。
